【裁判字號】    97,訴,1582
【裁判日期】    970529
【裁判案由】    毒品危害防制條例
【裁判全文】
臺灣板橋地方法院刑事判決              97年度訴字第1582號
公  訴  人  臺灣板橋地方法院檢察署檢察官
被      告  甲○○
                    （另案於臺灣臺北監獄臺北分監執行中）
上列被告因違反毒品危害防制條例案件，經檢察官提起公訴（97
年度毒偵字第802 號），本院合議庭裁定由受命法官獨任依簡式
審判程序，判決如下：
    主      文
甲○○施用第一級毒品，累犯，處有期徒刑拾月。扣案之注射針
筒壹支，沒收之。
    事  實
一、甲○○前於民國（下同）九十四年間，因違反毒品危害防制
    條例案件，經本院以九十四年度訴字第七一０號判處有期徒
    刑十月確定，其後並經本院以九十六年度聲減字第七三八號
    裁定減刑為有期徒刑五月確定，於九十六年七月十六日縮刑
    期滿執行完畢（構成累犯）。
二、甲○○前於八十七年間，因施用毒品案件，經本院以八十七
    年度毒聲字第二四五四號裁定送勒戒處所觀察、勒戒後，因
    有繼續施用毒品之傾向，經本院於八十七年十月二十九日以
    八十七年度毒聲字第二八六二號裁定令入戒治處所施以強制
    戒治一年；又經本院八十八年度毒聲字第一五０七號裁定停
    止戒治，所餘戒治期間付保護管束，惟於保護管束期間內，
    復經本院以八十八年度毒聲字第六三一三號裁定撤銷停止戒
    治，令入戒治處所施以強制戒治，嗣於八十九年七月一日強
    制戒治期滿出所，並由臺灣板橋地方法院檢察署檢察官於八
    十九年八月八日以八十九年度戒毒偵字第四八七號為不起訴
    處分確定。其於上開強制戒治執行完畢釋放後五年內之九十
    四年一月間某日起至同年二月十五日下午五、六時許，及九
    十四年五月七日凌晨某時許回溯二十六小時內之某時，又再
    犯連續施用第一級毒品海洛因犯行，經本院以九十四年度訴
    字第七一０號判處有期徒刑十月確定，其後並經本院以九十
    六年度聲減字第七三八號裁定減刑為有期徒刑五月確定。詎
    仍不知悔改，於九十七年（起訴書誤為九十六年）一月六日
    某時許（起訴書略為一月七日晚上十時四十五分為警採尿前
    回溯二十六小時內某時點），在臺北縣新莊市某公寓樓梯間
    ，以針筒加水注射之方式，施用第一級毒品海洛因一次。嗣
    於九十七年一月七日晚上十時二十分許，為警在臺北縣泰山
    鄉○○路○段一一六巷五弄二十號查獲，並扣得甲○○所有
    供其施用第一級毒品所用之注射針筒一支。
三、案經臺北縣政府警察局新莊分局報告臺灣板橋地方法院檢察
    署檢察官偵查起訴，經甲○○於準備程序進行中就被訴事實
    為有罪之陳述，經告知簡式審判程序之旨，並聽取當事人之
    意見後，本院合議庭裁定由受命法官獨任以簡式審判程序審
    理。
    理  由
一、上揭犯罪事實，業據被告於本院審理時坦承不諱，並有扣案
    注射針筒一支足資佐證，且被告為警查獲後所排放之尿液，
    經送請臺灣檢驗科技股份有限公司，以EIA 酵素免疫分析法
    初步檢驗，再以GC/MS 氣相層析質譜儀法確認檢驗，均呈嗎
    啡陽性反應之情，有上開公司九十七年一月二十二日濫用藥
    物檢驗報告各一紙在卷足參，足認被告自白與事實相符。又
    按現行毒品危害防制條例第二十條、第二十三條之規定，僅
    限於「初犯」及「五年後再犯」二種情形，始應先經觀察、
    勒戒或強制戒治程序。倘被告於五年內已再犯，經依法追訴
    處罰，縱其第三次（或第三次以上）再度施用毒品之時間，
    在初犯經觀察、勒戒或強制戒治執行完畢釋放五年以後，已
    不合於「五年後再犯」之規定，且因已於「五年內再犯」，
    顯見其再犯率甚高，原實施觀察、勒戒或強制戒治，已無法
    收其實效，即應依該條例第十條處罰（最高法院九十五年度
    第七次刑事庭會議決議參照）。查，被告前於八十七年間，
    因施用毒品案件，經本院以八十七年度毒聲字第二四五四號
    裁定送勒戒處所觀察、勒戒後，因有繼續施用毒品之傾向，
    經本院於八十七年十月二十九日以八十七年度毒聲字第二八
    六二號裁定令入戒治處所施以強制戒治一年；又經本院八十
    八年度毒聲字第一五０七號裁定停止戒治，所餘戒治期間付
    保護管束，惟於保護管束期間內，復經本院以八十八年度毒
    聲字第六三一三號裁定撤銷停止戒治，令入戒治處所施以強
    制戒治，嗣於八十九年七月一日強制戒治期滿出所，並由臺
    灣板橋地方法院檢察署檢察官於八十九年八月八日以八十九
    年度戒毒偵字第四八七號為不起訴處分確定。其於上開強制
    戒治執行完畢釋放後五年內之九十四年一月間某日起至同年
    二月十五日下午五、六時許，及九十四年五月七日凌晨某時
    許回溯二十六小時內之某時，又再犯連續施用第一級毒品海
    洛因犯行（下稱前案），經本院以九十四年度訴字第七一０
    號判處有期徒刑十月確定，其後並經本院以九十六年度聲減
    字第七三八號裁定減刑為有期徒刑五月確定之事實，有臺灣
    高等法院被告前案紀錄表、臺灣板橋地方法院檢察署檢察官
    八十九年度戒毒偵字第四八七號不起訴處分書、本院九十四
    年度訴字第七一０號判決書各一件在卷可佐，顯見被告本案
    施用第一級毒品犯行，雖係在前次經強制戒治執行完畢五年
    以後，但因其於經強制戒治執行完畢五年以內，已於九十四
    年間有再犯施用毒品犯行並經判決確定（即前案），且本案
    與前案之施用時間又未超過五年，揆諸上開說明，其本案犯
    行不合於「五年後再犯」之規定，即應毒品危害防制條例第
    十條規定處罰。從而，本件事證明確，被告堪以認定，應依
    法論科。
二、查海洛因係毒品危害防制條例第二條第二項第一款所定之第
    一級毒品。核被告所為，係犯同條例第十條第一項之施用第
    一級毒品罪。其施用第一級毒品前，持有第一級毒品之低度
    行為，為施用之高度行為所吸收，不另論罪。被告有如前開
    事實欄所載之犯罪科刑及執行情形，有臺灣高等法院被告前
    案紀錄表在卷可稽，其於上開有期徒刑執行完畢後五年內，
    故意再犯本案有期徒刑以上之罪，為累犯，應依刑法第四十
    七條第一項之規定，加重其刑。爰審酌被告前有施用毒品犯
    行，經觀察勒戒、強制戒治及有期徒刑之執行後，仍不能戒
    除毒癮，再犯本罪，其惡性非輕，惟其施用毒品所生之危害
    ，實以自戕身心健康為主，對於他人生命、身體、財產等法
    益，尚無明顯而重大之實害，兼衡其犯罪之動機、目的、手
    段、犯後坦承犯行之態度等一切情狀，量處如主文所示之刑
    。扣案之注射針筒一支，係被告所有供施用第一級毒品所用
    之物，業據被告供明在卷，爰刑法第三十八條第一項第二款
    之規定，宣告沒收之。
據上論斷，應依刑事訴訟法二百七十三條之一第一項、第二百九
十九條第一項前段，毒品危害防制條例第十條第一項，刑法第十
一條前段、第四十七條第一項、第三十八條第一項第二款，判決
如主文。
本案經檢察官陳佳宏庭執行職務。
中    華    民    國    97    年    5     月    29    日
                  刑事第十六庭  法  官  白光華
以上正本證明與原本無異。
如不服本判決，應於判決送達後10日內敘明上訴理由，向本院提
出上訴狀（應附繕本）。
                                書記官  張玉如
中    華    民    國    97    年    5     月    29    日
附錄本案論罪科刑法條
毒品危害防制條例第十條
施用第一級毒品者，處六月以上五年以下有期徒刑。
施用第二級毒品者，處三年以下有期徒刑。


司法院資訊處製作；財團法人民間司法改革基金會備份。
